【裁判字號】    89,訴,221
【裁判日期】    891027
【裁判案由】    違反毒品危害防制條例
【裁判全文】
臺灣花蓮地方法院刑事判決                        八十九年度訴字第二二一號
    公  訴  人  臺灣花蓮地方法院檢察署檢察官
    被      告  丙○○
    指定辯護人  本院公設辯護人甲○
右列被告因違反毒品危害防制條例案件，經檢察官提起公訴（八十九年度偵緝字第五
三號），本院判決如左︰
    主  文
丙○○無罪。
    理  由
一、公訴意旨略以：被告丙○○基於概括之犯意，先於民國八十九年一月二十八日，
    在花蓮市○○街二十七號八樓之二戊○○之住處樓下，以新台幣（下同）二千元
    之價格，販賣予戊○○少量安非他命，嗣於八十九年一月三十一日，在上開地點
    ，以五千元之價格，再度販賣予戊○○少量安非他命，嗣於八十九年二月二日一
    時二十分許，在花蓮市○○街二十七號八樓之二Ｂ棟戊○○之住處門口，正欲再
    度以五千元之價格，販賣予戊○○少量安非他命時，為在場埋伏之憲兵查獲，並
    扣得安非他命一小包（約四．二公克），因認被告丙○○涉犯毒品危害防制條例
    第四條第二項販賣第二級毒品罪嫌云云。
二、按犯罪事實應依證據認定之，無證據不得推定其犯罪事實；又不能證明被告犯罪
    者，應諭知被告無罪之判決。刑事訴訟法第一百五十四條、第三百零一條第一項
    分別定有明文。而認定犯罪事實所憑之證據，須適於為被告犯罪事實之證明者，
    始得採為斷罪資料。被告之自白，雖為證據之一種，但依刑事訴訟法第一百五十
    六條第一項規定，被告之自白，須非出於強暴、脅迫、利誘、詐欺、違法羈押或
    其他不正之方法，且與事實相符者，始得為證據。又依同條第二項規定，被告之
    自白，不得作為有罪判決之唯一證據，仍應調查其他必要之證據，以察其是否與
    事實相符。立法目的乃欲以補強證據擔保自白之真實性，亦即以補強證據之存在
    ，藉之限制自白在證據上之價值，防止偏重自白，發生誤判之危險。以被告之自
    白，作為其自己犯罪之證明時，尚有此危險；以之作為其他共犯之罪證時，不特
    在採證上具有自白虛偽性之同樣危險，且共犯之自白，難免有嫁禍他人，而為虛
    偽供述之危險。是則利用共犯者之自白，為其他共犯之罪證時，其證據價值如何
    ，按諸自由心證主義之原則，固屬法院自由判斷之範圍。但共同被告不利於己之
    陳述，雖得採為其他共同被告犯罪之證據，惟此項不利之陳述，須無瑕疵可指，
    且就其他方面調查，又與事實相符者，始得採為其他共同被告犯罪事實之認定。
    若不為調查，而專憑此項供述，即為其他共同被告犯罪事實之認定，顯與刑事訴
    訟法第一百五十六條第二項之規定有違。因之，現行刑事訴訟法下，被告之自白
    ，或共同被告不利於己之陳述，其證明力並非可任由法院依自由心證主義之原則
    ，自由判斷，而受相當之限制，有證據法定主義之味道，即尚須另有其他必要之
    補強證據，來補足其自白之證明力，始得採為斷罪資料。犯麻醉藥品管理條例第
    十三條之一第二項各款之罪，供出麻醉藥品來源因而破獲者，得減輕其刑，該條
    例第十三條之三定有明文。則吸用或販賣安非他命之人，如供出安非他命之來源
    因而破獲者，既得邀減輕其刑之寬典，為擔保其所為不利於其他共同被告之陳述
    之真實性，尤應有足以令人確信其陳述為真實之補強證據，始能據以為論罪之依
    據。（最高法院八十七年度台上字第二一二三號判決、八十七年度台上字第二五
    八○號判決意旨參照）又如被告本無犯罪故意，嗣因偵查犯罪之警員「陷害教唆
    」而為犯行，此因不正當手段取得之證據，無證據能力。
三、訊據被告則堅決否認其涉前開公訴人所指之罪嫌，被告及指定辯護人辯稱：被告
    並無販賣安非他命予戊○○，戊○○是與憲兵隊合作，陷害教唆被告販賣安非他
    命，憲兵隊以此不法方法取得之證據應無證據能力等語。本件公訴人認被告涉犯
    右揭罪嫌，無非以證人戊○○於憲兵隊、本院訊問時之供述，及被告在偵查中所
    辯與常情不符，暨安非他命一小包扣案等，作為認定被告涉有本件罪嫌之依據。
四、經查：
  (一)證人戊○○雖於花蓮憲兵隊訊問時供稱：其自八十九年一月初起連續施用安非他
    命，所施用的安非他命是被告、劉春花、「小浪」等人提供，八十九年一月二十
    八日伊以二千元向被告丙○○購買安非他命，同年一月三十一日又以五千元向被
    告購買安非他命等語，復於本院訊問時供稱被告自八十九年一月份起曾賣安非他
    命予伊五次，每次一千元或五千元等語；惟被告已否認上情，且戊○○前開不利
    於被告之陳述，並無其他補強證據可證明與事實相符，亦不能證明被告丙○○有
    營利意思而販賣安非他命。
  (二)花蓮憲兵隊係於八十九年二月一日二十三時二十分許，持台灣花蓮地方法院檢察
    署檢察官開具之搜索票至戊○○在花蓮市○○街二十七號八樓之二Ｂ棟住處及花
    蓮市○○街二十六號七樓之二Ａ棟戊○○之上班處所進行搜索，查獲戊○○所有
    之安非他命三小包（毛重約十九公克），訊據戊○○坦承施用安非他命之犯行不
    諱，並表明願意配合憲兵隊偵辦供述毒品貨源，而當場以行動電話連續綽號「阿
    秋」之男子（即被告丙○○），向其表明要購買五千元之安非他命，並請被告依
    例至戊○○住處交易，憲兵隊人員隨即於該處附近埋伏，至同年二月二日一時二
    十分許，被告敲門進入戊○○住處之際，遭到逮捕，並扣得被告所有之安非他命
    三包（淨重二點八四公克，包裝重零點六三公克）、安非他命殘渣袋三包等情，
    此經證人即查獲之憲兵隊組長乙○○、憲兵官丁○○及上尉調查官己○○於本院
    訊問時結證綦明，核與戊○○供述之情節相符，並有花蓮憲兵隊八十九年八月二
    十七日轅定字第一四九六號函及所附本案查獲經過報告書、法務部調查局檢驗通
    知書一份（本院卷三十至三一頁、五十頁）附卷可稽，可見八十九年二月二日一
    時二十分許，被告所以至戊○○前開住處擬販賣安非他命予戊○○，係因戊○○
    為配合花蓮憲兵隊之查緝而為之「陷害教唆」行為所致，依據前開說明，以此種
    不正當方法所取得之證據，應無證據能力，是並不可以此作為被告有販賣安非他
    命予戊○○之證據。
五、綜合前開說明，本院認為並無客觀積極證據可資證明被告有販賣安非他命之犯行
    ，此外，再經本院依職權調查結果後，亦無其他確切之證據足認被告丙○○涉有
    本件犯行，揆諸首揭規定，自不能以證人戊○○之單一指證及不具證據能力之證
    據，遽論被告有販賣安非他命之犯行，而應對被告為無罪之諭知。
據上論斷，應依刑事訴訟法第三百零一條第一項判決如主文。
中      華      民      國    八十九      年      十    月    二十七    日
                              臺灣花蓮地方法院刑事庭
                                  法  官  楊  碧  惠
右正本證明與原本無異。
如對本判決不服，應於送達後十日內，向本院提出上訴狀。（應抄附繕本）
                                  法院書記官
中      華      民      國    八十九      年      十一    月    二      日


司法院資訊處製作；財團法人民間司法改革基金會備份。
